臺灣高等法院民事裁定　　　　　　　　100年度家抗字第158號
抗　告　人　黃錦茂
相　對　人　黃錦雲
上列當事人間關於宋致沛受監護宣告事件，抗告人對於中華民國
100年7月21日臺灣臺北地方法院100年度監宣字第133號裁定提起
抗告，本院裁定如下：
    主  文
原裁定關於選定相對人為受監護宣告之人之監護人部分廢棄，發
回臺灣臺北地方法院。
    理  由
一、
(一)、相對人黃錦雲於原法院聲請意旨略以：聲請人為宋致沛之女
    ，宋致沛因失智症，致不能為意思表示，爰依民法第14 條
    、民事訴訟法第597條之規定，聲請對宋致沛為監護之宣告
    等語。
(二)、原裁定宣告宋致沛為受監護宣告之人，並選定相對人為受監
    護宣告之人之監護人，及指定第三人黃錦融為會同開具財產
    清冊之人。
二、抗告意旨略以：抗告人為受監護宣告之人之次子，於母親宋
    致沛93年6月間生病開始，即主動提議由兄弟姊妹共同輪流
    照顧母親，惟至97年終，抗告人看護母親日數為488日，黃
    錦雲看護日數估列未逾20日，顯其力有未逮，應不堪任監護
    人之職；且母親現居台北市文山區景美，黃錦雲則居住台北
    市北投區，離母親甚遠，無法就近及時照顧；又母親財產先
    前即由黃錦雲管理，其管理財產帳目不明，對於母親財產減
    少亦未提出說明，顯不適宜擔任監護人，更不符受監護宣告
    之人之最佳利益，原裁定僅以黃錦雲為宋致沛之長女，即依
    職權選定其為監護人，洵屬有誤。抗告人先前任國稅局稅務
    員，於97年12月退休，現居新北市新店區，離母親現居地景
    美極近，亦可接母親至家中照顧，由抗告人擔任監護人係符
    合受監護宣告之人之最佳利益，爰提起抗告，請求廢棄原裁
    定選定相對人為受監護宣告之人之監護人部分，改定抗告人
    為受監護宣告之人之監護人等語。
三、按法院為監護之宣告時，應依職權就配偶、四親等內之親屬
    、最近一年有同居事實之其他親屬、主管機關、社會福利機
    構或其他適當之人選定一人或數人為監護人，並同時指定會
    同開具財產清冊之人。法院為前項選定及指定前，得命主管
    機關或社會福利機構進行訪視，提出調查報告及建議。監護
    之聲請人或利害關係人亦得提出相關資料或證據，供法院斟
    酌。法院選定監護人時，應依受監護宣告之人之最佳利益，
    優先考量受監護宣告之人之意見，審酌一切情狀，並注意：
    (一)受監護宣告之人之身心狀態與生活及財產狀況。(二)受監護
    宣告之人與其配偶、子女或其他共同生活之人間之情感狀況
    。(三)監護人之職業、經歷、意見及其與受監護宣告之人之利
    害關係，民法第1111條、第1111條之1定有明文。
四、查本件受監護宣告之人宋致沛之配偶黃立賢已亡，其有子女
    四人即相對人黃錦雲（43年生）、黃錦興（44年生）、抗告
    人黃錦茂（47年生）及黃錦融（50年生），宋致沛現與黃錦
    融同住等情，有戶籍謄本及相對人提出之答辯狀可按（見原
    審卷第3-4頁、本院卷第16頁）。原法院對於相對人是否適
    任監護人之事實，未命主管機關或社會福利機構進行訪視，
    亦未徵詢宋致沛其餘子女即抗告人、黃錦興之意見，遽以相
    對人為抗告人之長女，當能盡力維護宋致沛之權利為由，爰
    依職權選定其為受監護宣告之人之監護人，尚屬率斷，抗告
    意旨指摘原裁定此部分不當，為有理由，應由本院將原裁定
    此部分廢棄，發回原法院就宋致沛監護人之選定進行詳實調
    查後，另為適法之裁定。
五、據上論結，本件抗告為有理由，爰裁定如主文。
中    華    民    國  100    年    9    月    19    日
                    民事第八庭
                        審判長法  官  許正順
                              法  官  蘇芹英
                              法  官  滕允潔
正本係照原本作成。
不得再抗告。
中    華    民    國   100    年    9     月    21    日
                              書記官  王韻雅